臺灣板橋地方法院刑事判決　　　　　　　96年度訴字第3126號
公　訴　人　臺灣板橋地方法院檢察署檢察官
被　　　告　乙○○
選任辯護人　林彥苹律師
上列被告因違反槍砲彈藥刀械管制條例案件，經檢察官提起公訴
（96年度偵字第18140 號），嗣因被告就被訴事實為有罪之陳述
，本院告知被告簡式審判程序之旨，並聽取當事人之意見後，裁
定改由受命法官獨任依簡式審判程序進行，判決如下：
    主  文
乙○○未經許可，持有其他可發射子彈具有殺傷力之改造手槍，
處有期徒刑壹年陸月，併科罰金新台幣拾伍萬元，罰金如易服勞
役，以新台幣壹仟元折算壹日。減為有期徒刑玖月，併科罰金新
台幣柒萬伍仟元，罰金如易服勞役，以新台幣壹仟元折算壹日。
扣案之改造手槍壹支（含彈匣壹個，槍枝管制編號0000000000號
）、制式子彈拾顆（口徑9 mm）均沒收。
    事  實
一、乙○○為求防身等目的，竟基於未經許可持有可發射子彈而
    具殺傷力之改造手槍及持有具殺傷力之制式子彈之犯意，於
    民國90、91年間某日，在臺北縣板橋市介壽公園內，以新台
    幣5 萬元之代價，向姓名年籍均不詳之綽號「阿忠」之成年
    男子購買具殺傷力之改造手槍1 支（含彈匣1 個，槍枝管制
    編號0000000000號，乃係由仿GLOCK 廠27型半自動手槍製造
    之玩具手槍槍身組合金屬槍管及土造金屬滑套改造而成之改
    造手槍）、具殺傷力之制式子彈10顆（均口徑9 mm）。其後
    則因認尚無使用該等槍彈之必要，即將之藏置於基隆市○○
    街135 巷7 弄2 號對面空地上之一輛報廢自小貨車中間座位
    之夾層內，是其未經中央主管機關許可而持有之。嗣於93年
    9 月29日中午12時10分許，其因另案槍砲案件在押而由警方
    借提至上開地點起出該等槍彈，始查獲上情，並扣得該等槍
    彈。
二、案經臺灣板橋地方法院檢察署檢察官自動檢舉偵查起訴。
    理  由
壹、程序方面：
    按本件被告乙○○所犯係死刑、無期徒刑、最輕本刑為3 年
    以上有期徒刑以外之罪，其於準備程序就前揭被訴事實為有
    罪之陳述，經法官告知簡式審判程序之旨，並聽取其與辯護
    人及公訴人之意見後，本院認無不得或不宜改依簡式審判程
    序進行之處，爰依刑事訴訟法第273 條之1 第1 項、第284
    條之1 ，裁定本件由受命法官獨任進行簡式審判程序，合先
    敘明。
貳、實體方面：
  一、認定事實部分：
    (一)訊據被告乙○○對於前開時、地之犯罪事實均已坦承不諱
      ，核與證人甲○○於偵查中所證：扣案槍彈是乙○○的，
      因為乙○○是我姪子，他有三個很小的小孩，家中經濟要
      靠他，所以我母親在93年間來北監跟我會客，拜託我把這
      件槍砲案件扛起來，我才會在法院開庭時說槍彈是我的等
      語（參見偵查卷第33、34頁）大致相符，尚無矛盾或不合
      常理之處。又前揭槍彈係由被告帶同警員至前揭地點起出
      之事實，則有警方之搜索扣押筆錄、扣押物品目錄表各1
      份及查獲現場暨扣案槍彈照片共6 幀在卷可稽（參見板橋
      地檢署93年度偵字第15337 號卷第301 至306 頁），復有
      該等槍、彈扣案為憑。嗣該等槍、彈經送內政部警政署刑
      事警察局鑑定結果，略認：(1)扣案槍枝1 支（含彈匣1 個
      ），槍枝管制編號0000000000號，乃係由仿GLOCK 廠27型
      半自動手槍製造之玩具手槍槍身組合金屬槍管及土造金屬
      滑套改造而成之改造手槍，機械性能良好，可供擊發適用
      之子彈，認具殺傷力；(2)扣案之子彈10顆，認均係口徑9
      mm之制式子彈，認均具殺傷力等情，此有該局93年10月15
      日刑鑑字第0930203843號槍彈鑑定書1 份附卷足憑（參見
      板橋地檢署93年度偵字第15337 號卷第432 至435 頁）。
      顯見前揭槍彈均具有殺傷力，該等改造手槍、制式子彈應
      分屬槍砲彈藥刀械管制條例第4 條第1 項第1 款所規定之
      槍砲及同條項第2 款所規定之彈藥，依同條例第5 條規定
      ，非經中央主管機關許可，均不得持有之。綜上所述，足
      徵被告所為自白核與事實相符，自可採為證據，故被告未
      經許可而持有該等槍彈，事證已臻明確，其犯行應堪認定
      。
    (二)至公訴意旨雖認前揭槍彈乃係由甲○○持有，嗣並與被告
      共同將之藏置在前揭地點。然此情業經被告及甲○○否認
      在卷，渠等並陳明甲○○當初於本院另案（94年度重訴字
      第25號）審理時之所以會證述其持有該等槍彈，乃係為頂
      替被告之犯行所致，已如前述，故甲○○當初於本院上開
      另案審理時所證前揭槍彈乃係由其持有云云（參見本院94
      年度重訴字第25號卷三第210 至215 頁），容係迴護被告
      之詞；而鑑於被告與甲○○之間具有叔姪關係，且甲○○
      為上開虛偽證述時，確係因案在監執行中，此有甲○○之
      前案紀錄表1 份在卷可按，則其如因念及被告之家庭因素
      ，且受其母所託而願意頂替被告之犯行，遂虛偽為上開證
      述，亦甚屬合理。況甲○○於本院上開另案審理時證述：
      「（問：那隻槍放在車上還是何處？）放在電池盒子裡，
      把引擎蓋打開放在電瓶電池盒裡」等語（參見上開審判案
      卷第212 頁），然事實上前揭槍彈係放在前揭自小貨車中
      間座位之夾層裡，前已述及，益徵甲○○應非真正持有該
      等槍彈之人，故其始會證述錯誤之藏放槍彈位置。準此而
      論，足認本件持有槍彈之人應為被告，復查無其他積極證
      據足資證明該等槍彈係由甲○○所持有，並與被告共同藏
      放，自難遽認公訴意旨此節所認為真。
  二、論罪科刑部分：
    (一)比較新舊法部分：
      1.按被告犯罪後，槍砲彈藥刀械管制條例業於94年1 月26
        日修正公布，並於同年月28日施行。修正前之該條例第
        11條第4 項法定刑原規定為1 年以上7 年以下有期徒刑
        ，併科新台幣7 百萬元以下罰金，修正後之該條例則刪
        除第11條規定，並將原第11條第4 項規定改至第8 條第
        4 項，法定刑則提高為3 年以上10年以下有期徒刑，併
        科新台幣7 百萬元以下罰金。復按於95年7 月1 日修正
        施行之刑法第2 條規定，乃係關於新舊法比較適用之準
        據法，其本身無關行為可罰性要件之變更，故於95年7
        月1 日以後，如有涉及比較新舊法之問題，即應逕依修
        正後刑法第2 條第1 項規定，為「從舊從輕」之比較（
        參見最高法院95年度第8 次刑事庭會議決議意旨）。是
        以被告犯罪後法律已有變更，比較新舊法之結果，以舊
        法之規定較有利於被告，依刑法第2 條第1 項前段規定
        ，應適用最有利於被告之法律即修正前槍砲彈藥刀械管
        制條例第11條第4 項規定。
      2.嗣於被告行為後，刑法第33條第5 款關於罰金刑之規定
        ，亦已於94年2 月2 日修正公布，並自95年7 月1 日施
        行。依修正前刑法第33條第5 款規定，罰金刑為1 銀元
        （即新台幣3 元）以上；嗣修正後刑法第33條第5 款則
        將罰金刑提高為新台幣1 千元以上，並以百元計算之。
        是以上開刑法修正後關於罰金刑之最低數額，已比修正
        前提高，自以修正前之規定對被告較為有利。前揭刑法
        第33條第5 款之修正，乃係罰金刑之刑罰法律效果之變
        更，自應依刑法第2 條第1 項規定，綜合罪刑全部結果
        ，整體為新舊法之「從舊從輕」比較，故經比較結果，
        應以舊法對被告有利，自應依刑法第2 條第1 項前段之
        規定，適用行為時之修正前刑法第33條第5 款規定。
      3.又刑法有關易服勞役（包括其折算標準）之修正，乃相
        當於科刑規範事項之變更，故如行為後有關易服勞役之
        規定有所變更者，亦應依刑法第2 條第1 項規定，為新
        舊法之「從舊從輕」比較；且所謂比較新舊法應整體適
        用，不能割裂適用，乃係指與罪刑有關之本刑而言，並
        不包括易服勞役在內之易刑處分，故事關刑罰執行之易
        刑處分仍應分別適用最有利於行為人之法律（參見最高
        法院96年度台上字第2233號判決意旨）。按95年7 月1
        日修正施行前之刑法第42條第2 項關於得易服勞役之折
        算標準原規定：「易服勞役以一元以上三元以下，折算
        一日。但勞役期限不得逾六個月」（按：此規定配合修
        正前罰金罰鍰提高標準條例第2 條【現已刪除】規定，
        就其原定數額提高為100 倍折算1 日，則最高應以銀元
        300 元折算1 日，經折算為新台幣後，應以新台幣900
        元折算為1 日）及修正前之刑法第42條第3 項原規定：
        「罰金總額折算逾六個月之日數者，以罰金總額與六個
        月之日數比例折算」；但修正後之刑法第42條第3 項則
        規定：「易服勞役以新台幣一千元、二千元或三千元折
        算一日。但勞役期限不得逾一年」及修正後之刑法第42
        條第5 項前段規定：「罰金總額逾一年之日數者，以罰
        金總額與一年之日數比例折算」。是以修正後關於易服
        勞役之折算標準金額提高，將使易服勞役之日數減少，
        倘修正後之易服勞役折算結果未逾6 個月者，應以修正
        後之規定對被告有利，倘超過6 個月者，則以修正前之
        規定對被告有利。嗣因本院併科被告罰金新台幣15萬元
        （詳如後述），其易服勞役之日數未逾6 個月，顯然以
        修正後之規定有利，嗣經比較新舊法結果，應以新法對
        被告有利，自應依刑法第2 條第1 項但書規定，適用修
        正施行後之刑法第42條第3 項規定。
    (二)核被告所為，係犯修正前槍砲彈藥刀械管制條例第11條第
      4 項之未經許可持有改造手槍罪及槍砲彈藥刀械管制條例
      第12條第4 項之未經許可持有子彈罪（按：該條例第12條
      第4 項之未經許可持有子彈之犯行，因該適用之法條並無
      任何修正，自無比較新舊法之問題）。公訴意旨認被告所
      為係犯槍砲彈藥刀械管制條例第8 條第4 項之未經許可寄
      藏改造手槍罪，除漏未比較新舊法外，且亦與其起訴之犯
      罪事實明顯不合（蓋依起訴之犯罪事實，前揭槍彈係被告
      與甲○○共同藏置，並非渠等二人受他人所託而藏置，自
      均該當共同未經許可持有改造手槍罪，而非被告單獨觸犯
      未經許可寄藏改造手槍罪），容有未洽。被告以一行為同
      時觸犯上開二罪名，為想像競合犯，應依刑法第55條規定
      ，從重依修正前之槍砲彈藥刀械管制條例第11條第4 項之
      未經許可持有改造手槍罪處斷（按：95年7 月1 日修正施
      行之刑法第55條但書係科刑之限制，乃係關於想像競合犯
      法理之明文化，非屬法律之變更，自無須比較新舊法）。
    (三)本院審酌被告係有社會經驗之成年人，當知非法持有槍彈
      係嚴重觸法行為，其竟無視法律規定，仍持有本件扣案之
      改造手槍及制式子彈，對社會治安造成之隱藏危害甚大，
      惡行非輕，自應受有相當程度之刑事非難；惟另考量被告
      於本院審理時已能坦承犯行，且被告雖持有前揭改造手槍
      及制式子彈，但尚查無其以之從事不法活動，且持有之改
      造手槍僅1 支，數量尚屬非鉅等一切情狀，酌情量處如主
      文所示之宣告刑，並就罰金部分諭知易服勞役之折算標準
      ，以資懲儆。本件犯罪時間乃在96年4 月24日以前，合於
      中華民國九十六年罪犯減刑條例所定之減刑條件，爰依該
      條例第2 條第1 項第3 款規定，將其前開宣告刑減為如主
      文所示之減得之刑，並就罰金部分，諭知如上之易服勞役
      折算標準。
    (四)扣案之前揭改造手槍1 支（含彈匣1 個）及制式子彈10顆
      均具有殺傷力，分屬槍砲彈藥刀械管制條例第4 條第1 項
      第1 款所規定之槍砲及同條項第2 款所規定之彈藥，依同
      條例第5 條規定，非經中央主管機關許可，均不得持有之
      ，業如前述，自均屬該條例所規定之違禁物無訛，該改造
      手槍1 支（含彈匣1 個）及該10顆制式子彈均應依刑法第
      38條第1 項第1 款規定，併予宣告沒收之（按：刑法第38
      條雖亦於95年7 月1 日修正施行，但該條第1 項第1 款並
      未修正，至於該條第2 項固將第1 項第1 款沒收之物，由
      不問屬於「犯人」與否，修正為不問屬於「犯罪行為人」
      與否，但此僅屬用語之明確化，含義仍屬相同，故尚無所
      謂法律變更而應隨同主刑適用同一準據法之問題）。
、至本件同案被告甲○○部分，待本院通緝到案後，再行審結
    ，併此敘明。
據上論斷，應依刑事訴訟法第273 條之1 第1 項、第284 條之1
、第299 條第1 項前段，修正前槍砲彈藥刀械管制條例第11條第
4 項、槍砲彈藥刀械管制條例第12條第4 項，刑法第11條前段、
第2 條第1 項前段、但書、第55條、第42條第3 項、第38條第1
項第1 款，中華民國九十六年罪犯減刑條例第2 條第1 項第3 款
、第7 條，判決如主文。
本案經檢察官楊展庚到庭執行職務。
中　　華　　民　　國　　96　　年　　12　　月　　28　　日
                  刑事第十二庭  法  官  陳信旗
以上判決正本證明與原本無異。
如不服本判決，應於送達後10日內附具理由，向本院提出上訴狀
。
　　　　　　　　　　　　　　　　書記官　陳昭綾
中　　華　　民　　國　　96　　年　　12　　月　　31　　日
附錄本判決論罪科刑之法條：
修正前槍砲彈藥刀械管制條例第11條
    未經許可，製造、販賣或運輸第4 條第1 項第1 款所稱其他
    可發射金屬或子彈具有殺傷力之各式槍砲者，處5 年以上有
    期徒刑，併科新臺幣1 千萬元以下罰金。
    未經許可，轉讓、出租或出借前項所列槍砲者，處3 年以上
    十年以下有期徒刑，併科新臺幣7百萬元以下罰金。
    意圖供自己或他人犯罪之用，而犯前2 項之罪者，處無期徒
    刑或7 年以上有期徒刑，併科新臺幣1 千萬元以下罰金。
    未經許可，持有、寄藏或意圖販賣而陳列第1 項所列槍砲者
    ，處1 年以上7 年以下有期徒刑，併科新臺幣7 百萬元以下
    罰金。
    第1 項至第3 項之未遂犯罰之。
槍砲彈藥刀械管制條例第12條
    未經許可，製造、販賣或運輸子彈者，處1 年以上7 年以下
    有期徒刑，併科新台幣5 百萬元以下罰金。
    未經許可，轉讓、出租或出借子彈者，處6 月以上5 年以下
    有期徒刑，併科新台幣3 百萬元以下罰金。
    意圖供自己或他人犯罪之用，而犯前2 項之罪者，處3 年以
    上10年以下有期徒刑，併科新台幣7 百萬元以下罰金。
    未經許可，持有、寄藏或意圖販賣而陳列子彈者，處5 年以
    下有期徒刑，併科新台幣3 百萬元以下罰金。
    第1 項至第3 項之未遂犯罰之。
